臺灣板橋地方法院刑事判決　　　　　　　96年度易字第3018號
公　訴　人　臺灣板橋地方法院檢察署檢察官
被　　　告　丙○○
選任辯護人　徐秀蘭律師
被　　　告　乙○○
上列被告因詐欺案件，經檢察官提起公訴（95年度偵字第23551
號），被告於本院準備程序中均就被訴事實為有罪之陳述，經告
知簡式審判程序之旨，並聽取當事人之意見後，本院合議庭裁定
由受命法官獨任進行簡式審判程序，判決如下：
    主  文
丙○○、乙○○幫助意圖為自己不法之所有，以詐術使人將本人
之物交付，各處有期徒刑肆月，如易科罰金，均以銀元參佰元即
新臺幣玖佰元折算壹日；均減為有期徒刑貳月，如易科罰金，均
以銀元參佰元即新臺幣玖佰元折算壹日。
    事  實
一、丙○○、乙○○依其等之智識程度，均能預見將其金融帳戶
    提供他人使用，可幫助不詳人士提領獲取詐欺所得，竟在該
    結果之發生不違背其等本意之狀況下，均基於幫助詐欺取財
    之不確定故意，乙○○於民國95年6 月中旬某日，在其臺北
    縣中和市○○路101 巷1 號住處，將其臺灣郵政股份有限公
    司永和永貞郵局帳號00000000000000號帳戶之存摺、提款卡
    及密碼交付予真實姓名年籍不詳自稱「章魚」之成年人士，
    藉以幫助「章魚」所屬詐欺集團成員從事詐欺取財之犯行。
    丙○○則於95年年初某日，在臺北縣土城市彈藥庫附近，將
    其所開立中華郵政股份有限公司三重溪尾街郵局帳號000000
    00000000號帳戶之存摺、提款卡及密碼交予李哲維，李哲維
    復於不詳時地將該等資料交付予上述詐欺集團成員使用（李
    哲維前已因提供帳戶予詐欺集團成員使用之犯行，經臺灣士
    林地方法院以96年度士簡字第154 號判決判處有期徒刑3 月
    確定，嗣經減刑為1 月15日），丙○○即以此方式幫助詐欺
    集團人士從事詐欺取財之犯罪。嗣上開不詳詐欺集團成員意
    圖為自己不法之所有，於95年6 月19日上午8 時許，以電話
    向甲○○佯稱因其姓名及身分證遭均遭他人冒用，須轉帳至
    指定帳戶以免帳戶遭凍結，致甲○○陷於錯誤，先前往臺北
    市○○區○○路4 段33號國泰世華商業銀行，於同日中午12
    時18分、21分許，分別匯款新臺幣（下同）90萬元至丙○○
    上開帳戶及匯款90萬至林建汶（另案經檢察官聲請簡易判決
    處刑）所開立之士林社子郵局帳號00000000000000號帳戶。
    甲○○旋接續於同日13時許，前往臺北市○○區○○路4 段
    118 號台新國際商業銀行，匯款40萬元至乙○○上開帳戶，
    及於同日13時47分許，至臺北市○○路○ 段74號郵局，匯款
    50萬元至乙○○上開帳戶內，該等款項並旋由詐騙集團成員
    提領一空。嗣因甲○○發覺被騙，報警處理而循線查悉上情
    。
二、案經甲○○訴由臺北縣政府警察局三重分局報請臺灣板橋地
    方法院檢察署檢察官偵查起訴。
    理  由
一、上開犯罪事實，均據被告丙○○、乙○○於本院準備程序及
    審理中坦承不諱，證人甲○○亦於警詢中證述前揭遭詐騙之
    經過綦詳，復有國泰世華商業銀行匯出匯款回條2 紙、台新
    國際商業銀行國內匯款申請書、郵政國內匯款執據、受理詐
    騙帳戶通報警示簡便格式表影本、受理刑事案件報案三聯單
    影本各1 紙，被告前揭二帳戶之開戶申請書、歷次異動紀錄
    、交易往來明細表等件在卷為憑，足徵被告之自白俱與事實
    相符，本件事證明確，被告之犯行堪予認定。
二、被告行為後，刑法業於94年2 月2 日修正公布，並自95年7
    月1 日起施行。按行為後法律有變更者，適用行為時之法律
    ，但行為後之法律有利於行為人者，適用最有利於行為人之
    法律，修正後刑法第2 條第1 項定有明文。此規定為規範行
    為後法律變更所生新舊法比較適用之準據法，於新法施行後
    ，應適用該規定，為「從舊從新」之比較。查刑法第339 條
　　第1 項之詐欺取財罪，法定刑有罰金刑之處罰，該條文於被
    告行為後雖未經修正，然修正前刑法第33條第5 款規定：「
    罰金：（銀元）1 元以上」，且刑法分則編各罪所定罰金之
    貨幣單位原為銀元，而銀元與新臺幣間之折算，依現行法規
    所定貨幣單位折算新臺幣條例規定，以銀元1 元折算新臺幣
    3 元；修正後刑法第33條第5 款則規定：「罰金：新臺幣
    1,000 元以上，以百元計算之」；經比較修正前、後之規定
    ，修正後刑法第33條第5 款所定罰金之最低數額，較之修正
    前提高，自以修正前刑法第33條第5 款規定，較有利於被告
    ，依刑法第2 條第1 項前段之規定，應適用行為時即修正前
    刑法第33條第5 款之規定。至刑法第30條幫助犯之規定，於
    修正前後僅有文字之修正，無關成立幫助犯內容之實質變更
    ，不屬法律之變更，應逕適用修正後之規定，無須比較適用
    。
三、核被告所為，均係犯刑法第30條第1 項前段、第339 條第1
　　項之幫助詐欺取財罪，茲依同法第30條第2 項之規定，按正
 　 犯之刑減輕之。爰審酌被告均明知使用他人帳戶遂行詐欺之
    情形猖獗，仍提供個人帳戶供詐欺集團人士使用，助長詐騙
    財產犯罪之風氣，造成無辜民眾受騙而受有金錢損失，兼衡
    被害人被詐騙之金額、被告之犯罪動機、手段、智識程度、
    犯罪後均坦承犯行之態度等一切情狀，量處如主文所示之刑
    ，以資懲儆。又刑法第41條有關易科罰金之折算標準之規定
    ，於被告行為後亦經修正，此乃屬科刑規範事項之變更，其
    折算標準為裁判時所應諭知，自有就新舊法規定比較之必要
    。按依修正前刑法第41條第1 項前段、當時有效之罰金罰鍰
    提高標準條例第2 條（已於95年7 月1 日刪除生效）等規定
    ，易科罰金之折算標準原係以銀元100 元至300 元折算1 日
    ，再依現行法規所定貨幣單位折算新臺幣條例第2 條規定折
    算為新臺幣後，係以新臺幣300 元至900 元折算1 日。95年
    7 月1 日修正施行後之刑法第41條第1 項前段所規定之易科
    罰金折算標準，則係以新臺幣1000元、2000元或3000元折算
    1 日；比較新舊法之結果，修正後之規定並未較有利被告，
    依刑法第2 條第1 項前段之規定，應適用修正前刑法第41條
    第1 項前段、修正前罰金罰鍰提高標準條例第2 條規定，諭
    知易科罰金之折算標準。再被告所犯幫助詐欺取財罪，其犯
    罪時間係在96年4 月24日前，合於中華民國九十六年罪犯減
    刑條例所列減刑條件，應依該條例第2 條第1 項第3 款之規
    定，減其宣告刑之2 分之1 ，並諭知減刑後之易科罰金折算
    標準。
據上論斷，應依刑事訴訟法第273 條之1第1 項、第299 條第1項
前段，刑法第2 條第1 項前段、第30條第1 項前段、第2 項、第
339 條第1 項、修正前刑法第41條第1 項前段，修正前罰金罰鍰
提高標準條例第2 條，現行法規所定貨幣單位折算新臺幣條例第
2 條，刑法施行法第1 條之1 第1 項、第2 項前段，中華民國九
十六年罪犯減刑條例第2 條第1 項第3 款、第7 條，判決如主文
。
本案經檢察官林俊峰到庭執行職務。
中　　華　　民　　國　　96　　年　　12　　月　　14　　日
                  刑事第七庭    法　官  吳佳穎
以上正本證明與原本無異
如不服本判決應於送達後10日內向本院提出上訴狀
                                書記官　陳香君
中　　華　　民　　國　　96　　年　　12　　月　　14　　日
附錄本案論罪科刑法條全文：
中華民國刑法第339條
意圖為自己或第三人不法之所有，以詐術使人將本人或第三人之
物交付者，處5 年以下有期徒刑、拘役或科或併科1 千元以下罰
金。
以前項方法得財產上不法之利益或使第三人得之者，亦同。
前二項之未遂犯罰之。
